【裁判字號】    98,易,364
【裁判日期】    980525
【裁判案由】    傷害
【裁判全文】
臺灣臺南地方法院刑事判決               98年度易字第364號
公  訴  人  臺灣臺南地方法院檢察署檢察官
被      告  庚○○
            辛○○
            丙○○
                  （另案於臺灣臺南監獄臺南分監服刑中）
上列被告等因傷害案件，經檢察官提起公訴（97年度偵字第1673
8號），本院判決如下：
    主  文
庚○○、辛○○、丙○○共同傷害人之身體，均累犯，各處有期
徒刑參月，如易科罰金，均以新臺幣壹仟元折算壹日。
    事  實
一、庚○○前因違反毒品危害防制條例案件，先後經本院判處有
    期徒刑10月、1年確定，並合併定執行刑1年9個月，甫於民
    國96年2月28日縮短刑期執行完畢；辛○○前因違反毒品危
    害防制條例案件，先後經本院判處有期徒刑10月、1年確定
    ，並合併定執行刑1年9個月，甫於96年5月6日縮刑期滿執行
    完畢；丙○○前因違反毒品危害防制條例案件，經本院判處
    有期徒刑8月確定，並於95年12月3日縮刑期滿執行完畢。
二、庚○○、辛○○、丙○○於97年3月21日下午5時許，在臺南
    縣永康市○○○路471巷39弄12號門前，為排解丁○○、乙○○與己○○間之糾紛（丁○○、乙○○涉嫌傷害部分；己○○涉嫌傷害、毀損部分，均另為不起訴處分），與己○○
    、戊○○發生口角，辛○○、庚○○、丙○○竟基於傷害之
    犯意聯絡，3人徒手與己○○、戊○○發生拉扯、扭打（戊○○受傷部分未據告訴），致己○○受有頭部外傷、頭皮撕
    裂傷（2公分）、胸壁挫傷、左手腕挫傷之傷害。
三、案案經己○○訴由臺南縣警察局永康分局報告臺灣臺南地方
    法院檢察署檢察官偵查起訴。
    理  由
壹、程序方面：
一、告訴人於警詢及檢察事務官前之證述及證人戊○○於檢察事
    務官前之證述，係被告以外之人於審判外之陳述，被告等既
    然不同意作為證據，依刑事訴訟法第159條第1項規定及第15
    9條之5第1項規定之反面解釋，原則上即不得作為本案裁判
    基礎之證據資料。檢察官又未指出告訴人先前於警詢之陳述
    ，與其後於審判中之證述有何不符之情事，亦未證明告訴人
    先前於警詢之陳述，具有「較可信之特別情況」，及係證明
    本案犯罪事實存否所必要之證據，不符合刑事訴訟法第159
    條之2例外得作為證據之要件規定，自無法回復其證據能力
    。
二、次按被告以外之人於審判外之言詞或書面陳述，除法律有規
    定者外，不得作為證據。被告以外之人於審判外之陳述，雖
    不符前4條之規定，而經當事人於審判程序同意作為證據，
    法院審酌該言詞陳述或書面陳述作成時之情況，認為適當者
    ，亦得為證據。當事人、代理人或辯護人於法院調查證據時
    ，知有第159條第1項不得為證據之情形，而未於言詞辯論終
    結前聲明異議者，視為有前項之同意。刑事訴訟法第159條
    第1項、第159條之5分別定有明文。經查，本件財團法人奇
    美醫院所出具告訴人之診斷證明書（見警卷第28頁），係被
    告以外之人於審判外之書面陳述，依刑事訴訟法第159條第1
    項規定，不具證據能力，且上開診斷證明書亦為針對本件傷
    害個案所作成，非屬刑事訴訟法第159條之4第2款所謂得成
    為傳聞例外之業務文書。惟本件被告3人於準備程序中對檢
    察官所提出之前開證據表示無意見；於審判程序中亦未於言
    詞辯論終結前就其證據能力聲明異議，而本院審酌該診斷證
    明書書面陳述，自外部觀之，乃醫師基於專業知識所作成，
    且未敘述傷害經過、何人傷害等事實，具有相當之中立性，
    且其作成過程並無不適當之情形，亦與本件傷害之待證事實
    ，具有相當之關聯性，是本院認依前揭法條規定，上開書面
    亦有證據能力。
三、另卷附現場照片、告訴人案發後所拍攝受傷部位之照片，及
    鋁棒照片，均為機械運作所留存之影像或判讀結果，並非供
    述證據，不受傳聞法則之限制，應具有證據能力。
四、其餘以下所引用之供述證據，公訴人、被告於本案言詞辯論
    終結前，並未爭執其證據能力，本院審酌各該證據均非違法
    蒐證取得之證據，並無證據力明顯過低之情形，復經本院於
    審判期日就上開證據依法進行調查、辯論，依法應有證據能
    力。
貳、實體方面：
一、被告3人於本院審理時均不承認毆打告訴人乙情，被告庚○○辯稱：告訴人己○○拿鐵條在和隔壁的鄰居丁○○等人吵
    架，伊是好意去勸架，結果告訴人惱羞成怒，拿鐵條要打伊
    ，伊就跑走，正好被告丙○○騎機車過來，此時，被告丙○○就上前攔阻己○○，雙方也發生拉扯，兩個人都滾在地上
    ，另被告辛○○也從家裡面拿出一支鋁棒要給伊防衛，可是
    沒有用上，把它放在家的門口。後來告訴人還把伊家的球棒
    拿走云云。被告辛○○辯稱：被告庚○○聽到門外有吵鬧的
    聲音，就出去，過了30秒伊有聽到被告庚○○說隔壁鄰居在
    吵架，伊也就出去，出去後看到被告丙○○剛好到，被告庚○○可能看到告訴人兄妹要跟丁○○夫妻打架去勸架，告訴
    人兄妹就惱羞成怒，要打被告庚○○，被告丙○○看到就要
    去攔阻告訴人，伊看到告訴人兄妹有拿鐵條，就先跑回家拿
    鋁棒交給被告庚○○，被告庚○○看到被告丙○○在跟告訴
    人拉扯，就把鋁棒放到家門口云云。被告丙○○辯稱：告訴
    人與丁○○夫妻在拉扯時，伊正好騎車到現場，被告庚○○
    要去勸架，告訴人惱羞成怒要拿鐵條打被告庚○○，伊看到
    就要去把他們拉開，伊與告訴人拉扯後雙方都有受傷云云。
二、經查：
(一)、被告庚○○、辛○○、丙○○為排解證人丁○○、乙○○與
    告訴人己○○間之糾紛與告訴人己○○、戊○○發生口角爭
    執，進而互相拉扯、扭打等情，業據證人即告訴人己○○於
    本院審理時證述明確（見本院卷第89頁背面以下），核與證
    人戊○○於本院審理時（見本院卷第93頁以下）、證人丁○○、乙○○於警詢、偵訊或本院審理時證述相符（分見警卷
    第9頁、偵卷第5頁、本院卷第96頁背面；警卷第13頁、本院
    卷第95頁背面），且被告丙○○於警詢、偵查及本院準備程
    序中，亦不否認於前述時地確有與告訴人發生肢體接觸、拉
    扯之情事（見警卷第25頁、偵查卷第7頁、本院卷第73頁反
    面），而告訴人遭被告等人毆打後，旋於當晚97年3月21日
    前往財團法人奇美醫院就診，其結果，確實受有起訴書所載
    之傷害乙情，亦有上開醫院出具之診斷證明書（見警卷第28
    頁），並有告訴人遭被告等人毆打身體受傷之照片8張附卷
    足參（見偵查卷第9頁以下）。是被告庚○○、辛○○、丙○○與告訴人於前述時、地確實有發生扭打並造成告訴人受
    有頭部外傷、頭皮撕裂傷（2公分）、胸壁挫傷、左手腕挫
    傷傷害之情事，應堪以認定。
(二)、至起訴書雖認為被告丙○○等人分別持球棒等物，與手持鐵
    條之告訴人互毆（見起訴書所載之事實），然此部分均為對
    方所否認，亦無其他相佐之證據，況以被告3人之體型，倘
    被告丙○○等人係分別持球棒等物毆擊告訴人，告訴人所受
    之傷勢應不僅於此，故本院此部分（持球棒等物）不為不利
    於被告等人之認定。
(三)、又按告訴人與證人之陳述有部分前後不符，或相互間有所歧
    異時，究竟何者為可採，法院仍得本其自由心證予以斟酌，
    非謂一有不符或矛盾，即認其全部均為不可採信，尤其關於
    行為動機、手段及結果等細節方面，告訴人之指陳，難免故
    予誇大，證人之證言，有時亦有予以渲染之可能，然其基本
    事實之陳述，若果與真實性無礙時，仍非不得予以採信（最
    高法院74年度台上字第1599號判例意旨參照）。經查，告訴
    人於本院審理時均陳述：被告3人就跑來，被告庚○○拿球
    棒，被告辛○○拿木刀，被告丙○○拿短的竹竿，被告庚○○就先用球棒打我的頭，被告辛○○打我的手腕，被告丙○○打我的胸口等細節（見本院卷第90頁），證人戊○○於本
    院審理時證稱：被告等人拿球棒、木刀，還有一支棍子，至
    於誰拿何種工具，我現在記不得了。被告三人就拿上開工具
    要打我們，後來被告三人就衝進我家，他們先用上開三項工
    具打我哥哥等語（見本院卷第93頁背面），雖與本院認定之
    事實略有出入，惟告訴人、證人戊○○就有關其因與丁○○
    、戊○○起口角，復與被告等3人扭打、互毆至告訴人受有
    頭部外傷、頭皮撕裂傷（2公分）、胸壁挫傷、左手腕挫傷
    等傷害之基本事實供述與其餘證人以及其所受傷害之傷單一
    致，是本院認告訴人、證人戊○○上開瑕疵尚無礙於告訴人
    、證人戊○○其他證詞之可信度，併予敘明。
(四)、綜上所述，被告3人上開所辯，均係事後卸責之詞，誠無可
    採。本案事證明確，被告3人共同傷害告訴人之犯行，堪以
    認定，自應依法論科。
三、核被告3人所為，均係犯刑法第277條第1項之傷害罪。被告3
    人就上開傷害犯行，有犯意聯絡及行為分擔，應依刑法第28
    條規定，論以共同正犯。又被告等3人，有事實欄所載之罪
    刑，臺灣高等法院被告全國前案紀錄表在卷可按，其等於5
    年之內故意再犯本件有期徒刑以上之罪，均為累犯，均應依
    法加重其刑。爰審酌被告3人係因丁○○、乙○○等人之故
    與告訴人發生口角爭執，復共同出手毆擊告訴人，造成告訴
    人受有前揭傷害，徒增社會暴戾之氣，另審酌告訴人所受傷
    勢尚非嚴重，暨被告3人犯罪後均否認犯行，欠缺悔意等一
    切情狀，分別量處如主文所示之刑，並諭知易科罰金之折算
    標準。又扣案之之球棒1支，雖為被告庚○○所有之物，但
    依上開說明，並無證據證明被告3人持之毆打告訴人，爰不
    為沒收之諭知。
據上論斷，應依刑事訴訟法第299條第1項前段，刑法第28條、第
277條第1項、刑法第41條第1項前段、第47條，刑法施行法第1條
之1，判決如主文。
本案經檢察官甲○○到庭執行職務。
中    華    民    國    98    年    5     月    25    日
                  刑事第九庭    法  官  蔡奇秀
以上正本證明與原本無異。
如不服本判決應於收受本判決後10日內向本院提出上訴書狀，並
應敘述具體理由。其未敘述上訴理由者，應於上訴期間屆滿後20
日內向本院補提理由書狀（均須按他造當事人之人數附繕本）「
切勿逕送上級法院」。
                                書記官  蕭伊舒
中    華    民    國    98    年    5     月    25    日
附錄本案論罪科刑法條全文：
刑法第277條第1項：
傷害人之身體或健康者，處3年以下有期徒刑、拘役或1千元以下
罰金。


司法院資訊處製作；財團法人民間司法改革基金會備份。
